臺灣桃園地方法院刑事判決　　　　　　　100年度訴字第138號
公　訴　人　臺灣桃園地方法院檢察署檢察官
被　　　告　許德水
　　　　　　徐錫思
選任辯護人　呂福元律師
上列被告因違反廢棄物清理法案件，經檢察官提起公訴（98年度
偵字第20063 號），被告於準備程序就被訴事實為有罪之陳述，
經告知簡式審判程序意旨，並聽取當事人及辯護人之意見後，本
院合議庭裁定改由受命法官獨任依簡式審判程序審理，並判決如
下：
    主  文
許德水共同犯廢棄物清理法第四十六條第一款之非法清理廢棄物
罪，累犯，處有期徒刑捌月。
徐錫思共同犯廢棄物清理法第四十六條第一款之非法清理廢棄物
罪，處有期徒刑陸月，如易科罰金，以新臺幣參仟元折算壹日。
    事  實
一、許德水前因違反毒品危害防制條例、竊盜等案件，分別經本
    院以93年訴字1722號、臺灣高等法院以93年上易字2164號判
    決判處有期徒刑10月、1 年6 月確定，嗣經減刑後定應執行
    刑為有期徒刑1 年2 月，於民國96年7 月16日執行完畢出監
    。熊隆基係址設桃園縣桃園市○○○街2 號展益國際有限公
    司（下稱展益公司）之負責人，其與徐錫思、許德水均明知
    事業廢棄物之處理，除再利用方式外，應以廢棄物清理法第
    28條所規定之方式為之，並不得任意棄置事業廢棄物或未依
    規定之方式處理或再利用廢棄物，致污染環境，竟基於任意
    棄置有害事業廢棄物之犯意聯絡，於98年8 月30日以前4 、
    5 日，與徐錫思約定以每車次新臺幣（下同）4000元至5000
    元之代價，將展益公司所有、屬有害事業廢棄物之再生油溶
    液，委託車號672-TU號預拌混泥土車之實際所有人（車籍登
    記名義人為新楊汽車有限公司）徐錫思棄置，適許德水為徐
    錫思僱用之臨時工（日薪2000元，未因本案而受有額外利得
    ），徐錫思乃指示許德水駕駛上開預拌混泥土車前往展益公
    司填裝再生油溶液。徐錫思遂於98年8 月30日以前4 、5 日
    中某2 日晚間某時及98年8 月29日晚間某時，接續3 次駕駛
    上開預拌混泥土車前往展益公司填裝再生油溶液，依熊隆基
    指示伺機將再生油溶液棄置在桃園縣觀音鄉○○○○道路飯壢
    溪、桃園縣觀音鄉○○路○○段觀音溪、桃園縣新屋鄉徐宗
    乾祠堂水圳等處。嗣於98年8 月30日凌晨2 時40分許，許德
    水駕駛上開預拌混泥土車載運再生油溶液欲再度找尋地點棄
    置，行經桃園縣觀音鄉○○○○道路50.5公里處時，為警方臨
    檢查獲，並當場扣得上開預拌混泥土車。
二、案經桃園縣政府警察局大園分局報告臺灣桃園地方法院檢察
    署檢察官偵查起訴。
    理  由
一、本件係經被告徐錫思、許德水於準備程序時當庭表示認罪，
    而以簡式審判程序加以審理，故依刑事訴訟法第273 條之2
    、第159 條第2 項之規定，不適用同法第159 條第1 項關於
    證據能力之規定，合先敘明。
二、上開犯罪事實，有以下證據可證：
  (一)被告徐錫思、許德水之自白；
  (二)證人即桃園縣政府環境保護局稽查員陳福彬之證述；
  (三)證人即觀音鄉公所清潔隊稽查員楊明鉦之證述；
  (四)證人即共同被告徐錫思之證述；
  (五)桃園縣政府環境保護局98年11月12日桃環稽字第0980075252
    號函暨附件；
  (六)桃園縣觀音鄉公所執行廢棄物清理法查核工作紀錄表；
  (七)卷附刑案現場照片；
  (八)扣案車號672-TU號預拌混泥土車。
三、本案再生油溶液經行政院環境保護署環境檢驗所檢測結果，
    判定屬「有害事業廢棄物認定標準」之易燃性有害事業廢棄
    物。故被告2 人所為，均係犯廢棄物清理法第46條第1 款之
    非法清理廢棄物罪。其於98年8 月30日以前4 、5 日起至8
    月30日止之期間內3 次棄置有害事業廢棄物之客觀上數個動
    作，乃係基於單一犯意之接續行為，為實質上一罪。被告許
    德水有上開犯罪科刑執行情形，其受有期徒刑執行完畢後，
    於5 年內故意再犯有期徒刑以上之本罪，為累犯，應依法加
    重其刑。查廢棄物清理法之立法意旨固係為有效清除、處理
    廢棄物，改善環境衛生，維護國民健康，然其立法背景係在
    我國經濟高度發展後，為能均衡生態保護之急迫需求，故特
    立本罪俾以重刑嚴罰有效嚇阻惡意破壞我國生態環境之行為
    ，念被告徐錫思、許德水俱非以從事非法清除、處理廢棄物
    為業之人，核與一般違反本罪情節之惡性有別，且被告許德
    水係受雇於被告徐錫思復未因本案犯行更有何直接利得，若
    對被告2 人科以本罪法定最低度刑即1 年有期徒刑，實有情
    輕法重之憾，有尚堪憫恕之情形，爰均依刑法第59條規定酌
    減其刑，並應依上開累犯之規定，就被告許德水先加重後再
    依法減輕之。爰審酌被告2 人素行，犯罪之動機、目的、手
    段，犯罪參與程度及分工角色，雖非主謀，惟貪圖小利，對
    環境所生危害甚大，偵查中雖一度飾卸，審理中終知坦承犯
    行，供明犯罪分工細節，足認尚有悔意之犯後態度，暨其智
    識程度、生活狀況等一切情狀，各量處如主文所示之刑。另
    就被告徐錫思部分，兼衡其職業為「公司負責人」（晸杰企
    業有限公司），有警詢筆錄所載為憑，依此職業歷程所能賺
    取及累積暨基此所應有之資力顯較始終無業或長期待業者為
    佳，再者，自由刑倘准易科罰金，折算標準當應考量為換取
    自由勢須支付而無從豁免之代價暨依其職業、身分所應有之
    資力等節予以綜合酌定，方能在財力豐貧各異、優劣參差者
    間維持刑罰執行之有效性及公平性，被告及辯護人亦數度陳
    明願接受較高之易科罰金折算標準（見本院卷二第13頁背面
    、第19頁背面、第101 頁背面）等情狀，諭知易科罰金之折
    算標準。
四、至扣案上開預拌混泥土車，因汽車屬動產，其所有權不以登
    記為要件，此觀之民法第761 條第1 項規定自明。是上開預
    拌混泥土車雖登記於新楊汽車有限公司名下，此為被告徐錫
    思所不否認，並有汽車車籍資料在卷可稽，然此僅係車輛監
    理之行政管理，並不代表該車所有權真正之歸屬，是被告徐
    錫思供明上開預拌混泥土車係其出資購買等語（見本院卷二
    第17頁），應堪採信。按供犯罪所用之物，以屬於犯罪行為
    人者為限，得沒收之，刑法第38條第1 項第2 款、第3 項定
    有明文，雖上開預拌混泥土車為被告徐錫思所有、供犯罪所
    用之物，衡諸憲法財產權保障與比例原則意旨，及本案犯罪
    情狀與上開預拌混泥土車之價值，本院認如宣告沒收，尚與
    比例原則未合，爰不宣告沒收。
據上論斷，應依刑事訴訟法第273 條之1 第1 項、第299 條第1
項前段、第310 條之2 、第454 條第2 項，廢棄物清理法第46條
第1 款，刑法11條前段、第47條第1 項、第59條、第41條第1 項
前段，判決如主文。
本案經檢察官林郁芬到庭執行職務。
中    華    民    國     100    年    9    月    2    日
                  刑事第七庭法  官  毛松廷
以上正本證明與原本無異。
如不服本判決應於收受判決後10日內向本院提出上訴書狀，並應
敘述具體理由。其未敘述上訴理由者，應於上訴期間屆滿後20日
內向本院補提理由書( 均須按他造當事人之人數附繕本) 「切勿
逕送上級法院」。
                            書記官  何伊羚
中    華    民    國   100    年    9     月    2     日
附錄所犯法條：
廢棄物清理法第46條
有下列情形之一者，處 1 年以上 5 年以下有期徒刑，得併科新
臺幣 3 百萬元以下罰金：
一、任意棄置有害事業廢棄物。
二、事業負責人或相關人員未依本法規定之方式貯存、清除、處
    理或再利用廢棄物，致污染環境。
三、未經主管機關許可，提供土地回填、堆置廢棄物。
四、未依第 41 條第 1 項規定領有廢棄物清除、處理許可文件
    ，從事廢棄物貯存、清除、處理，或未依廢棄物清除、處理
    許可文件內容貯存、清除、處理廢棄物。
五、執行機關之人員委託未取得許可文件之業者，清除、處理一
    般廢棄物者；或明知受託人非法清除、處理而仍委託。
六、公民營廢棄物處理機構負責人或相關人員、或執行機關之人
    員未處理廢棄物，開具虛偽證明。